【裁判字號】    94,訴,784
【裁判日期】    950530
【裁判案由】    毒品危害防制條例
【裁判全文】
臺灣板橋地方法院刑事判決               94年度訴字第784號
公  訴  人  臺灣板橋地方法院檢察署檢察官
被      告  戊○○
選任辯護人  邱群傑律師
            黃重鋼律師
            林上鈞律師
被      告  甲○○
選任辯護人  蔡明熙律師
被      告  乙○○
                      樓
選任辯護人  楊貴森律師
被      告  丁○○
選任辯護人  蔡樹基律師
上列被告因違反毒品危害防制條例案件，經檢察官提起公訴（94
年度偵字第3917號）及移送併辦（94年度偵字第7090號），本院
判決如下：
    主  文
戊○○共同連續販賣第四級毒品，處有期徒刑壹年拾月。如附表
一編號1 、2 所示物品沒收；販賣毒品所得新台幣貳拾貳萬元，
應與王讚添連帶沒收之，如全部或一部不能沒收時，以其財產抵
償之。
甲○○共同連續販賣第四級毒品，處有期徒刑貳年。如附表三編
號1所示之第四級毒品及如附表二編號2、如附表三編號2、3、5
、6 、8 所示之物均沒收；販賣毒品所得新台幣伍拾萬元應與乙○○連帶沒收之，如全部或一部不能沒收時，以其財產抵償之。
乙○○共同連續販賣第四級毒品，處有期徒刑壹年拾月。如附表
三編號1 所示之第四級毒品及如附表二編號2 、如附表三編號2
、3 、5 、6 、8 所示之物均沒收；販賣毒品所得新台幣伍拾萬
元應與甲○○連帶沒收之，如全部或一部不能沒收時，以其財產
抵償之。
丁○○連續販賣第四級毒品，處有期徒刑壹年捌月。販買毒品所
得新台幣參萬元沒收之，如全部或一部不能沒收時，以其財產抵
償之。
    事  實
一、戊○○綽號「蘇董」、甲○○綽號「大雄」、「阿雄」、「
    boss」、乙○○綽號「河馬」、丁○○綽號「阿三」，其等
    均明知硝甲西泮（硝甲氮平、俗稱一粒眠）、硝西泮（耐妥
    眠）為毒品危害防制條例第2條第2項第4 款所列之第四級毒
    品，不得擅自販賣。戊○○與成年人王讚添（未據起訴）基
    於意圖營利販賣第四級毒品之概括犯意聯絡，自民國93年9
    月起，以每顆新台幣（下同）6 元代價，陸續向不詳姓名綽
    號「小林」男子購入第四級毒品（或為硝甲西泮《硝甲氮平
    、俗稱一粒眠》、或為硝西泮《耐妥眠》，綽號「小林」上
    游為丙○○），並以其所有如附表一編號1 、2 所示行動電
    話聯絡甲○○，在行動電話中均以「摩托車」、「相片」、
    「豬肉」等用語代稱上開第四級毒品，再以每顆8 元代價販
    售予甲○○，二人談妥每次販售之數量後，或由王讚添或由
    戊○○，連續多次在台北市○○○路、林森北路華泰飯店附
    近，將第四級毒品交付予甲○○指派之乙○○，總共販售5
    、6 次，戊○○因此販賣第四級毒品所得為22萬元。
二、甲○○與乙○○亦基於意圖營利販賣第四級毒品之概括犯意
    聯絡，自民國93年9 月間起，由甲○○以其所有如附表二編
    號2之行動電話聯絡戊○○，以每顆8元代價購入第四級毒品
    （或為硝甲西泮《硝甲氮平、俗稱一粒眠》、或為硝西泮《
    耐妥眠》），二人談妥每次購入數量後，由甲○○以如附表
    二編號2 行動電話聯絡乙○○所有如附表三編號5 、6 、8
    行動電話，由乙○○出面向戊○○或王讚添，在台北市○○○路、林森北路華泰飯店附近，多次購入第四級毒品，並暫
    時放置在乙○○位於台北縣中和市○○路102 號2 樓住處，
    復由乙○○依甲○○指示或乙○○自尋買主，並均由乙○○
    出面交付第四級毒品圖利。嗣於93年11月間、同年12月間，
    甲○○以如附表二編號2 行動電話與丁○○商談以每顆10元
    代價販售第四級毒品，乙○○並以如附表三編號8 所示行動
    電話聯絡丁○○所有0000000000號行動電話洽談交付第四級
    毒品地點，並均在台北縣中和市○○路○段、福祥路口天橋
    附近販售予丁○○。甲○○、乙○○多次共同販賣第四級毒
    品所得共50萬元。
三、丁○○基於意圖營利販賣第四級毒品之概括犯意，先後於93
    年11月間某日、同年12月間某日，以其所有門號0000000000
    號行動電話先與甲○○聯絡購入第四級毒品事宜，再轉與乙○○聯絡交付地點，並以每顆10元代價，均在台北縣中和市
    ○○路○段、福祥路口天橋附近販購入，隨即以其所有上開
    行動電話聯絡姓名不詳之綽號「阿忠」、「小川」成年男子
    ，以每顆15元代價，在台北縣土城市○○路、延吉街口，多
    次販售予綽號「阿忠」、「小川」等人。丁○○多次販賣第
    四級毒品所得3萬元。
四、嗣於94年2月24日晚上8時許，因戊○○、王讚添轉賣予甲○○、乙○○之第四級毒品品質不良，遂由甲○○、乙○○要
    求退貨，雙方約在台北市○○○路華泰飯店對面7-11見面。
    乙○○駕駛車號8T-3106 號自用小客車附載甲○○攜帶第四
    級毒品前往約定地點，適戊○○與甲○○洽談退貨事宜，並
    指示王讚添自乙○○所駕駛之自用小客車內取回前已販售予
    甲○○、乙○○數目不詳之第四級毒品時，為警現場親眼目
    睹，惟因蒐證監控不及，未當場逮捕。後經聲准搜索，方於
    94年2月25日晚上9時50分許，在台北市○○○路○段70之1
    號10樓之5 ，查獲戊○○，並扣得戊○○所有供販賣第四級
    毒品所用之如附表一編號1、2之行動電話2 支及與本案無涉
    之如附表一編號3、4、5之物；又於94年2月25日晚上11時15
    分許，在台北縣中和市○○路102號2樓查獲乙○○，並扣有
    其所有供販賣第四級毒品之如附表三編號1至3、5、6之物及
    非供販賣第四級毒品之如附表三編號4 、7 之物，並在車號
    8T-3016 號自用小客車內，查獲乙○○所有供販賣第四級毒
    品之如附表三編號8 之物及與本案無涉之如附表三編號9 之
    物；復於94年2 月26日凌晨4 時5 分許，在台北縣中和市○○路9 號17樓之29，查獲甲○○，並扣得甲○○所有供販賣
    第四級毒品之如附表二編號2 之物及與本案無涉之如附表二
    編號1 、3 、4 、5 、6 之物；末於94年2 月26日上午11時
    30分許，在台北縣中和市○○街109 巷7 號之3 ，6 樓查獲
    丁○○，因而獲知上情。嗣戊○○於本案被查獲後涉犯販賣
    第四級毒品罪，於本院審理聲請羈押時，供出其第四級毒品
    來源為綽號「小林」，而綽號「小林」上游為丙○○，並協
    助警方調查因而破獲丙○○涉嫌製造、販賣第四級毒品，全
    案刻正移送台灣高雄地方法院檢察署偵辦中。
五、案經內政部警政署刑事警察局報請臺灣板橋地方法院檢察署
    檢察官偵查起訴及移送併辦。
    理  由
壹、程序部分
一、按「被告以外之人於審判外之言詞或書面陳述，除法律規定
    者外，不得作為證據」，刑事訴訟法第159條第1項定有明文
    ，又被告以外之人於審判外之陳述，雖不符同法第159條之1
    至第159條之4之規定，而經當事人於審判程序同意作為證據
    ，法院審酌該言詞陳述或書面陳述作成時之情況，認為適當
    者，亦得為證據。當事人、代理人或辯護人於法院調查證據
    時，知有第159條第1項不得為證據之情形，而未於言詞辯論
    終結前聲明異議者，視為有前項之同意，此據同法第159 條
    之5 規定甚明。本件以下實體所認定之證據，除毒品鑑定通
    知書係司法警察等偵查輔助人員於案件未移送檢察官偵辦前
    之調查犯罪階段，先行將毒品送請檢查機關預先核定之專責
    鑑定人或鑑定機關（團體）實施鑑定，基於檢察一體原則，
    該鑑定人或鑑定機關應視同受承辦檢察官所選任或囑託而執
    行鑑定業務，其等出具之書面鑑定報告應屬刑事訴訟法第20
    6 條所定之傳聞例外，具有證據能力外，其餘如屬傳聞證據
    ，因公訴人、被告及選任辯護人均先後於本院審判期日表示
    均無意見而不爭執，且迄至言詞辯論終結前亦未再聲明異議
    ，而本院審酌上開證據資料製作時之情況，尚無違法不當及
    證明力明顯過低之瑕疵，亦應認為有證據能力，合先敘明。
貳、實體部分
一、訊據被告戊○○、甲○○、乙○○、丁○○對於上開事實坦
    承不諱（見本院B 卷第61頁），並有通訊監察譯文（台灣板
    橋地方法院檢察署第94年偵字第3917號卷，下稱偵查卷第35
    至91頁）、內政部警政署刑事警察局94年5 月30日刑偵四（
    3）字 第0940082848號函附台灣板橋地方法院檢察署通訊監
    察書（見本院A 卷第143 至177 頁）附卷為憑；另本局偵四
    隊（三組）偵辦戊○○、甲○○、乙○○等販毒案，經報請
    台灣板橋地方法院檢察署王志超檢察官指揮偵辦，並核發通
    訊監察書，對蘇嫌等人進行監控發現，確有販賣第二級及第
    四級毒品之情事。於94年2 月24日現譯機房員警監控發現，
    吳嫌要求蘇嫌將品質不佳之搖頭丸及一粒眠毒品收回，雙方
    並約定在台北市○○○路、民生東路口之台北市華泰飯店一
    樓咖啡廳內見面。本局隨即派員前往監控、蒐證，經員警於
    咖啡廳內部署完成後，現譯機房員警再反應，吳、蘇二嫌為
    防監控、查緝，臨時改約定在華泰飯店附近之7-11便利超商
    前交付毒品，遂蒐證監控不及。惟蘇嫌叫另嫌王讚添自吳嫌
    所乘坐之8T-3106 號字小客車內取回毒品情形，負責監控之
    偵四隊三組組長廖訓誠、副組長趙家輝、偵查正陳博全及警
    正偵查員紀延熹等四人皆在場親眼目睹等情，亦有內政部警
    政署刑事警察局94年5 月31日刑偵四（3）字 第0940082847
    號函在卷為憑（見本院A 卷第184 頁）；又扣案如附表二編
    號1 之物，經送檢驗結果，係硝甲西泮（硝甲氮平、俗稱一
    粒眠），毛重4.87公克，包裝塑膠袋重0.58公克，淨重4.29
    公克，驗餘4.11公克，如附表三編號1 之物，經送檢驗結果
    ，係硝甲西泮（硝甲氮平，俗稱一粒眠）、硝西泮（耐妥眠
    ），毛重1087.51 公克，取1.26公克驗罄，驗餘1086.25 公
    克，此有內政部警政署刑事警察局94年4 月4 日刑鑑字第09
    40032336號鑑定書在卷可佐（見偵查卷第186 頁）；復有供
    販賣第四級毒品所用之如附表一編號1 、2 之物、如附表二
    編號2 之物、如附表三編號2 、3 、5 、6 、8 所示之物扣
    案足徵，足認被告等自白與事實相符，應堪予信實。另被告
    戊○○於偵查中坦承：（問：王讚添分工何事?）他 應該知
    道他拿的是毒品，他拿了約5 、6 次等語（見偵查卷第170
    頁），核與被告乙○○於警詢中供稱：「蘇董」只有親自交
    給我1 、2 次，其他都是他旁邊一位老頭拿給我等語，顯然
    證人王讚添有交付被告戊○○販賣予被告甲○○、乙○○之
    第四級毒品予被告乙○○無誤，則證人王讚添於偵查中證稱
    ：（問：戊○○是否第一次請你代為保管東西?）是 等語（
    見偵查卷第140 頁），顯與事實不符，應係情虛所致，再徵
    諸販賣毒品之罪責非輕情形下，如非有從中獲利當無多次自
    陷交付第四級毒品之過程中，足證被告戊○○應與證人王讚
    添二人間就販賣第四級毒品有犯意聯絡及行為分擔。又被告
    甲○○、乙○○雖於94年2 月24日晚上將劣質第四級毒品交
    還予被告戊○○，然其等應係已販售予他人使用方發覺品質
    不佳而退貨，顯然已有購入、販出之事實，自屬販賣第四級
    毒品既遂。再被告戊○○供稱：其販賣所得22萬元、被告甲○○供稱：其販賣所得40萬元、被告乙○○供稱：其販賣所
    得10萬元、被告丁○○供稱: 其販賣約2000顆，每顆15元等
    語（見本院B 卷第218 頁），則其等販賣所得分別為22萬元
    、50萬元（因被告甲○○與乙○○為共犯，販賣所得共為40
    萬元加上10萬元，共50萬元）、3 萬元無誤。綜上，本案事
    證已甚明確，被告等犯行堪以認定，應予依法論科。
二、按扣案含有硝甲西泮（硝甲氮平、俗稱一粒眠）、或為硝西
    泮（耐妥眠），係毒品危害防制條例第2 條第2 項第4 款所
    列之第四級毒品。核被告戊○○、甲○○、乙○○、丁○○
    所為，均係犯毒品危害防制條例第4 條第4 項之販賣第四級
    毒品既遂罪（被告等4 人販賣前後持有第四級毒品行為，不
    構成犯罪）。被告戊○○、王讚添間、被告甲○○、乙○○
    間，彼此有犯意聯絡及行為分擔，為共同正犯。起訴書雖以
    被告戊○○、甲○○、乙○○、丁○○4 人係基於共同犯意
    聯絡，然因被告甲○○、乙○○所販賣之第四級毒品係購自
    被告戊○○處，被告丁○○所販賣第四級毒品係購自被告甲○○、乙○○處，並分別從中獲取利益，業據被告戊○○、
    甲○○、乙○○、丁○○供述在卷，起訴意旨容有誤會，自
    應予以更正。又被告戊○○、甲○○、乙○○、丁○○前後
    有數次販入、販出第四級毒品行為，時間緊接，方法相同，
    觸犯構成要件相同之罪名，均顯係基於概括之犯意為之，均
    為連續犯，均應依刑法第56條之規定，論以一罪，並加重其
    等刑。又毒品危害防制條例第17條關於減輕其刑之規定，其
    立法目的，在利用減刑之寬典，鼓勵運輸、販賣、吸用或持
    有毒品之行為人，供出毒品之來源，藉以擴大防制毒品之成
    效，使煙毒易於斷絕。故凡觸犯該條所列舉之罪者，據實指
    陳其毒品所直接由來之人或地，並因而破案查獲者，即符合
    該條得減輕其刑之規定，至其所供毒品由來之人，與之是否
    具有共犯關係，並非所問，最高法院89年度台上字第3970號
    判決參照。本件被告戊○○觸犯毒品危害防制條例第4 條第
    4 項之販賣第四級毒品罪，於本院審理羈押時，供出毒品來
    源為綽號「小林」，並配合警方檢舉綽號「小林」上游為丙○○，因而查獲丙○○涉犯製造、販賣第四級毒品罪嫌，刻
    正由台灣高雄地方法院檢察署偵辦中，此有內政部警政署刑
    事警察局95年4 月25日刑偵四（3）字 第0950057656號函附
    丙○○製造毒品工廠案之相關資料附卷可考，可見被告戊○○於犯毒品危害防制條例第4 條第4 項之罪，供出毒品來源
    ，因而破獲，依毒品危害防制條例第17條規定減輕其刑，並
    先加後減之。再被告甲○○、乙○○、丁○○雖販賣第四級
    毒品多次，犯行可議，惟因販賣次數不多，所獲利有限，其
    等犯後均當庭懺悔，誓言不再觸法，審諸其等在經濟拮据下
    方鋌而走險，且被告甲○○因受傷而入院等待開刀，仍配合
    開庭，被告乙○○、丁○○亦多次配合查辦，足證其等犯後
    均知所悔悟，犯罪情狀非不可憫恕，科以最低刑度尚嫌過重
    ，爰依刑法第59條分別減輕其刑，並先加後減之。爰審酌被
    告戊○○、甲○○、乙○○、丁○○均為成年人，因一時貪
    念而罹重刑，惟事後均坦承犯行，已知悔悟，被告戊○○甚
    且供出來源而破獲上游，及其等智識、手段、所生危害等一
    切情狀，分別量處如主文所示之刑，以勵自新。
三、按毒品危害防制條例第19條第1 項關於沒收之規定，固採義
    務沒收主義，凡犯同條例第4 條至第9 條、第12條、第13條
    、第14條第1 項、第2 項之罪者，其供犯罪所用之物或因犯
    罪所得之財物，均需諭知沒收。但該法條並未規定「不問屬
    於犯人與否」，均沒收之，自仍以屬於被告或共犯所有者為
    限，始應予以沒收（最高法院92年度台上字第4391號、93年
    度台上字第2825號判決足供參照）。扣案如附表三編號1 所
    示之第四級毒品，係共犯甲○○、乙○○所有供販賣第四級
    毒品之物，應依毒品危害防制條例第19條第1 項沒收之。又
    按刑罰乃國家對於犯罪之人，以剝奪其私人法益之手段，所
    加之公法上制裁，其種類依刑法第33條、第34條之規定，有
    死刑、無期徒刑、有期徒刑、拘役、罰金5 種主刑及褫奪公
    權、沒收2 種從刑；至於行政刑罰及行政秩序罰（狹義之行
    政罰），皆係為維持行政上之秩序，達成國家行政之目的，
    對於違反行政上義務者所科之制裁。兩者區別之標準，在於
    所生法律效果之不同，行政刑罰係對於違反行政法規所規定
    之行政義務者，科以刑法上所定刑名之處罰，若非以刑法上
    之刑名處罰者，即為行政秩序罰，如拘留、罰鍰、勒令歇業
    、沒入等。行政刑罰既以刑法上之刑名作為制裁之方法，依
    刑法第11條前段之規定，應有刑法總則之適用，本質上屬於
    刑罰，故行政法上有刑罰之規定者，應屬特別刑法之範圍。
    一般刑罰及行政刑罰，屬於法院處斷之權限，由法院依刑事
    訴訟程序裁判之，而行政秩序罰科罰之主體，通常為行政機
    關，僅少數例外，例如依社會秩序維護法規定，影響人民權
    益較為重大之制裁如拘留及勒令歇業等，由地方法院之簡易
    庭裁罰。而依毒品危害防制條例第18條第1 項後段「查獲之
    第三、四級毒品及製造或施用毒品之器具，無正當理由而擅
    自持有者，均沒入銷燬」之規定，其性質應屬行政秩序罰，
    屬行政機關依行政程序科罰之權限，法院自不得越權於判決
    內諭知沒入銷燬（最高法院92年度台上字第2118號判決可資
    參照）。本件扣案被告甲○○自己所施用如附表二編號1所
    示之第四級毒品，因查無證據顯示係被告甲○○供本案犯罪
    所用之物，本諸前述判決之意旨，尚不得由本院為沒入銷燬
    行政罰之諭知。再另如附表一編號1 、2 行動電話，係被告
    戊○○所有供販賣第四級毒品所用之物，如附表二編號2 行
    動電話，係被告甲○○所有供販賣第四級毒品所用之物，如
    附表三編號2 、3 、5 、6 、8 之物，係被告乙○○所有供
    販賣第四級毒品所用之物，業經被告戊○○、甲○○、乙○○供明在卷，另被告戊○○、被告甲○○與乙○○、被告丁○○販賣第四級毒品予他人所得，分別為22萬、50萬元、3
    萬元，雖均未扣案，乃係被告等販賣毒品所得之財物，均應
    依毒品危害防制條例第19條第1 項規定，與其等共犯併予宣
    告連帶沒收或沒收，販賣所得財物如全部或一部不能沒收時
    ，以其財產抵償之。至於其餘扣案物，因無證據證明與本案
    有關，自無庸宣告沒收。末被告丁○○所有門號0000000000
    係供販賣第四級毒品之用，業已滅失，已據被告丁○○當庭
    供述在卷，亦無庸宣告沒收，附此敘明。
據上論斷，應依刑事訴訟法第299 條第1 項前段，毒品危害防制
條例第4條第4項、第17條、第19條第1 項，刑法第11條前段、第
28條、第56條、第59條，判決如主文。
本案經檢察官郭學廉到庭執行職務。
中    華    民    國    95    年    5    月    30    日
                  刑事第三庭    審判長法  官  李麗玲
                                      法  官  鄧雅心
                                      法  官  張兆光
以上正本證明與原本無異
如不服本判決應於送達後10日內向本院提出上訴狀
                                      書記官  周百川
中    華    民    國    95    年    5    月    30    日
附表一
編號  物品                        數量
1     G-PLUS行動電話              1支
      門號0000000000
      序號000000000000000
0     G-PLUS行動電話              1支
      門號0000000000
      序號000000000000000
0     DD-1166車牌                 2面
4     DD-1168行車執照             1枚
5     DD-1166保險卡               1枚
附表二
編號  物品                        數量
1     硝甲西泮（硝甲氮平          毛重4.87公克（包裝塑
      、俗稱一粒眠）              膠袋重0.58公克）
                                  淨重4.29公克（驗餘4.11
                                  公克）
2     MOTOROLA行動電話            1支
      門號0000000000
      序號000000000000000
0     NOKIA行動電話               1支
      門號0000000000
      序號000000000000000
0     古柯鹼                      毛重0.96公克（包裝塑
                                  膠袋0.62公克）
                                  淨重0.34公克（驗餘0.28
                                  公克）
5     古柯鹼                      淨重0.24公克（空包裝
                                  0.62公克）
6     大麻                        共重3.30公克（空包裝
                                  1.56公克）
附表三
編號  物品                        數量
1     硝甲西泮（硝甲氮平          5995顆（毛重1087.51公
      、俗稱一粒眠）、硝          克，取1.26公克驗罄，
      西泮（耐妥眠）              驗餘1086.25公克）
2     電子磅秤                    1台
3     夾鏈袋                      1包
4     研磨器具                    1組
5     NOKIA行動電話               1支
      門號0000000000
      序號000000000000000
0     NOKIA行動電話               1支
      門號0000000000
      序號000000000000000
0     OKWAP行動電話               1支
      序號000000000000000
0     SONY行動電話                1支
      門號0000000000
      序號000000000000000
0     大麻                        2包（共重2.37公克，空包
                                  裝重1.84公克）
附錄本案論罪科刑法條全文：
毒品危害防制條例第4條
製造、運輸、販賣第一級毒品者，處死刑或無期徒刑；處無期徒
刑者，得併科新臺幣1 千萬元以下罰金。
製造、運輸、販賣第二級毒品者，處無期徒刑或7 年以上有期徒
刑，得併科新臺幣7 百萬元以下罰金。
製造、運輸、販賣第三級毒品者，處5 年以上有期徒刑，得併科
新臺幣5 百萬元以下罰金。
製造、運輸、販賣第四級毒品者，處3 年以上10年以下有期徒刑
，得併科新臺幣3 百萬元以下罰金。
製造、運輸、販賣專供製造或施用毒品之器具者，處1年以上7年
以下有期徒刑，得併科新臺幣1百萬元以下罰金。
前五項之未遂犯罰之。


司法院資訊處製作；財團法人民間司法改革基金會備份。
